【裁判字號】    97,上更(一),11
【裁判日期】    970226
【裁判案由】    公共危險
【裁判全文】
臺灣高等法院臺南分院刑事判決      97年度上更(一)字第11號
上  訴  人
即  被  告  乙○○
選任辯護人  扶助律師  李合法律師
上列上訴人因公共危險案件，不服臺灣臺南地方法院96年度訴字
第144號中華民國96年5月10日第一審判決（起訴案號：臺灣臺南
地方法院檢察署95年度偵字第17431號），提起上訴，判決後經
最高法院第一次發回更審，本院判決如下：
    主  文
原判決撤銷。
乙○○放火燒毀現供人使用之住宅未遂，處有期徒刑參年柒月，
減為有期徒刑壹年玖月又拾伍日。
    事  實
一、乙○○因與甲○○間有私人嫌隙糾紛，遂於民國95年11月23
    日凌晨3時6分，駕駛車牌號碼3775-LX之自用小貨車，至臺
    南市○○街85巷1號之甲○○住處，明知前開住處房屋是現
    供人使用之住宅，縱火燒屋可能造成房屋毀損、人員死傷之
    嚴重公共危險，竟仍持路邊撿到之糖果罐1個（未據扣案）
    ，裝上由上開自用小貨車油箱中所取出之92無鉛汽油約5、6
    百西西，朝前開住處之大門潑灑後，再以其所有之打火機1
    只（已經乙○○於案發後丟棄，未據扣案）點燃，造成前開
    住處之大門起火（毀損部分未據告訴），乙○○即駕車逃逸
    。嗣經鄰居發現起火後，協助甲○○之妻許慧芳撲滅火災，
    災情始未擴大而未遂，並報警調閱現場監視錄影畫面後查獲
    。
二、案經臺南市警察局第五分局報請臺灣臺南地方法院檢察署檢
    察官偵查起訴。
    理  由
一、按被告以外之人於審判外之陳述，雖不符前4條之規定，而
    經當事人於審判程序同意作為證據，法院審酌該言詞陳述或
    書面陳述作成時之情況，認為適當者，亦得為證據。刑事訴
    訟法第159條之5第1項定有明文。查本案證人許慧芳、甲○
    ○等人於警詢中之證述，雖均係被告以外之人於審判外之陳
    述，惟檢察官、被告及辯護人於原審及本院審判程序同意作
    為證據，且該等供述證據係由職司犯罪調查之警方依法定正
    當程序作成，查無出於不自由意志之不法情事，本院審酌上
    情認屬適當，依上開規定，自得為證據。
二、訊據上訴人即被告乙○○對於上開事實，迭於警詢、原審、
    偵審中及本院審理時坦承不諱，核與證人許慧芳、甲○○於
    警詢中指述之情節大致相符，復有案發時現場監視畫面光碟
    1片、監視光碟節錄照片16幀（見警卷第17至24頁）、3775-
    LX號自用小貨車車籍作業系統查詢資料（見警卷第25頁）、
    及檢察官光碟勘驗筆錄（見偵查卷第30頁）、臺南市消防局
    火災原因調查報告書（見偵查卷第13至29頁）等各1份在卷
    可稽，足認被告之任意性自白核與事實相符，應堪採信。是
    本件事證明確，被告之犯行，洵可認定。
三、按放火罪既未遂之區別標準，係以目的物獨立燃燒且足以變
    更其形體致喪失其效能為依據，是放火燒燬現供人使用之住
    宅罪，如僅室內傢俱、裝潢燒燬，其房屋重要構成部分諸如
    樑、柱、屋頂及支撐壁等尚未因燃燒結果致喪失其效用者，
    應成立刑法第173條第3項、第1項放火燒燬現供人使用住宅
    未遂罪（最高法院87年台上字第1719號、79年台上字第2747
    號、第2656號等判決參照）。再按刑法第173條第1項放火燒
    燬現供人使用之住宅罪，其直接被害法益，為一般社會之公
    共安全，雖同時侵害私人之財產法益，但仍以保護社會公安
    法益為重，況放火行為原含有毀損性質，而放火燒燬現供人
    使用之住宅罪，自係指供人居住房屋之整體而言，應包括牆
    垣及該住宅內所有設備、傢俱、日常生活上之一切用品，故
    一個放火行為，若同時燒燬住宅與該住宅內所有其他物品，
    無論該其他物品為他人或自己所有，均不另成立刑法第175
    條第1項或第2項之罪或同法第354條毀損罪之餘地（此最高
    法院29年上字第2388號、79年台上字第1471號等判例參照）
    。經查本件被告放火後，因經甲○○之鄰居發現並予協助撲
    滅，故除造成大門燒燬外，房屋主體部分以及重要組成結構
    並無受損致喪失其效用。是核被告所為，係犯刑法第173條
    第3項、第1項之放火燒燬建築物未遂罪。又被告已著手於前
    揭放火行為之實行而不遂，應依刑法第25條第2項之規定，
    按既遂犯之刑減輕之。
四、核被告乙○○所為，係違反刑法第173條第3項、第1項、第2
    5條第2項之放火未遂罪。原審因認被告罪證明確予以論科固
    非無見，惟查中華民國96年罪犯減刑條例於96年7月4日公布
    ，並自96年7月16日施行，本件被告犯罪之時間係在96年4月
    24日以前，所犯合於中華民國96年罪犯減刑條例第2條第1項
    第3款減刑之規定，原判決未依法減刑，自有違誤（最高法
    院發回意旨），故原判決既有可議，自應由本院將原判決撤
    銷改判。爰審酌被告於多數人熟睡之深夜，於現有人居住之
    建築物放火，除對被害人甲○○之家人人身、及居住安全造
    成莫大危害，且對於周遭鄰近住宅之公共安全威脅亦甚鉅，
    惟幸經甲○○之鄰居及早發現並予協助撲滅，故除造成大門
    燒燬外，並無造成其他人員傷亡，又其於成年後並無任何刑
    事前科紀錄、素行尚佳、犯本罪之動機是因私人糾紛導致一
    時衝動失慮、被告犯後尚知坦承犯行，態度良好，應有悔意
    ，復已與被害人甲○○達成和解（見有和解書1份附於原審
    卷第18頁），且被害人甲○○亦到庭陳述願意給被告自新之
    機會，請求輕判（見原審卷第30頁）等一切情狀，量處有期
    徒刑參年柒月，又查本件被告犯罪之時間係在96年4月24日
    以前，所犯合於中華民國96年罪犯減刑條例第2條第1項第3
    款減刑之規定，依法減其宣告刑二分之一為有期徒刑壹年玖
    月拾伍日，至於本件被告供犯罪所用之糖果罐1個及打火機1
    只，因均未扣案，且無證據證明尚屬存在，又非違禁物品，
    為避免將來執行困難，均不另為沒收之宣告。另查被告辯護
    人請求給予緩刑宣告等情，惟查被告於多數人熟睡之深夜，
    於現有人居住之建築物放火，除對被害人甲○○之家人人身
    、及居住安全造成莫大危害，且對於周遭鄰近住宅之公共安
    全威脅亦甚鉅，已如前述，為維護社會公共安全，自不宜宣
    告緩刑，併此敘明。
據上論斷，應依刑事訴訟法第三百六十九條第一項前段、第三百
六十四條、第二百九十九條第一項前段、刑法第一百七十三條第
一項、第三項、第二十五條第二項、中華民國九十六年罪犯減刑
條例第二條第一項第三款、第七條，判決如主文。
本案經檢察官謝錫和到庭執行職務。
中    華    民    國    97    年    2     月    26    日
                  刑事第三庭    審判長法  官    陳義仲
                                      法  官    蘇清水
                                      法  官    宋明蒼
以上正本證明與原本無異。
如不服本判決，應於收受本判決後十日內向本院提出上訴書狀。
其未敘述上訴理由者並得於提起上訴後十日內向本院補提理由書
狀（均須按他造當事人之人數附繕本）「切勿逕送上級法院」。
                                      書記官    翁心欣
中    華    民    國    97    年    2     月    26    日
附錄本判決論罪科刑法條全文：
中華民國刑法第173條：
放火燒燬現供人使用之住宅或現有人所在之建築物、礦坑、火車
、電車或其他供水、陸、空公眾運輸之舟、車、航空機者，處無
期徒刑或七年以上有期徒刑。
失火燒燬前項之物者，處一年以下有期徒刑、拘役或五百元以下
罰金。
第一項之未遂犯罰之。
預備犯第一項之罪者，處一年以下有期徒刑、拘役或三百元以下
罰金。


司法院資訊處製作；財團法人民間司法改革基金會備份。
